【裁判字號】    95,交聲,744
【裁判日期】    951127
【裁判案由】    違反道路交通管理處罰條例聲明異議
【裁判全文】
臺灣士林地方法院交通事件裁定         95年度交聲字第744號
原處分機關  臺北市交通事件裁決所
異  議  人
即受處分人  甲○○
上列受處分人因違反道路交通管理處罰條例案件，對於臺北市交
通事件裁決所於中華民國95年8 月26日所為之北市裁四字第裁22
-A9K900926號裁決聲明異議（原舉發案號：臺北市政府警察局舉
發違反道路交通管理事件通知單北市警交大字第A9K900926 號）
，本院裁定如下：
    主  文
原處分撤銷。
甲○○汽車駕駛人，駕駛汽車有不服從交通勤務警察之指揮及稽
查，處罰鍰新臺幣壹仟貳佰元，並記違規點數壹點。
    理  由
一、按汽車駕駛人，駕駛汽車有不服從交通勤務警察或依法令執
    行交通指揮、稽查任務人員之指揮或稽查，而無其他處罰規
    定者，處新臺幣（下同）90 0元以上1800元以下之罰鍰；另
    汽車駕駛人，有違反道路交通管理處罰條例第60條第2 項第
    1 款情形者，除依原條款處罰鍰外，並記違規點數1 點，道
    路交通管理處罰條例第60條第2 項第1 款及第63條第1 項第
    1 款分別定有明文。
二、異議人即受處分人甲○○因駕駛636-CB號營業小客車，於民
    國95年4 月18日上午9 時17分許，在臺北市○○○路口，不
    服從交通勤務警察指揮及命其出示證件之稽查行為而拒絕提
    出任何身分證明，經警方逕行掣單舉發，受處分人於應到案
    日後1 日到案，提出申訴，經原舉發機關調查後，仍認受處
    分人違規事實明確，逕依道路交通管理處罰條例第60條第2
    項第1 款，裁處及1,800 元，並依同條例第63條第1 項第1
    款記違規點數1 點等情。
三、訊據受處分人固坦承有未遵守員警指示立即駛離上開地點，
    且於員警要求出示證件時，拒絕出示，逕行離去之事實，惟
    仍矢口否認有何違規情事，辯稱：案發地點本設有大客車及
    計程車臨時停車上下客專用牌，故伊當時是合法停車，員警
    強制驅離，違法在先，伊並未違規，故伊認為員警亦不得向
    伊要求出示行、駕照，因而拒絕，並無不法云云，經查：
（一）受處分人當日停車之處所乃係臺北市○○○路凱薩飯店前
      ，設有大客車、計程車上下客臨時停車專用標誌之處所，
      業據受處分人自承在卷，且為證人即舉發員警乙○○於本
      院調查時結證屬實，當可認定。是本件系爭停車處所，顯
      然僅能供大客車、計程車為了上下乘客之目的使用，故該
      路段停車之時限應當以乘客一般情形合理上車、下車（包
      括上下行李）時間為據，而不能供作大客車、計程車計程
      車候客，長時間停放使用，甚為明確。受處分人於本院調
      查時已經自承：當天伊係前往載客，但是客人說要進飯店
      拿東西，要伊等一下，伊就在那邊停等等語，經核與證人
      乙○○於本院調查時結證：伊當天之所以會示意受處分人
      離開，乃係因為伊見到受處分人時，並未見有乘客上下受
      處分人之汽車，受處分人僅係空車停於該處等語相符，足
      見，受處分人當時停於該處，顯然並未單純讓乘客上下車
      而已，而係必須停等一段時間讓乘客回飯店拿東西，其性
      質已經屬於候客，而非上下客，顯然已經與該處設置目的
      相悖，受處分人已有違反道路交通管理處罰條例之行為在
      先，甚為明確。是員警上前以手勢指揮受處分人駛離，受
      處分人即有遵守之義務，乃其仍不遵員警指揮駛離，甚而
      於員警要求出示證件稽查時，仍率予拒絕，自有不遵守交
      通勤務警察依法指揮、稽查之違規，已甚明確。受處分人
      雖以前詞置辯，然查，現場標誌應該解為僅限於上下客使
      用，而不及於可停等乘客（另處理他事務）使用，已如前
      述，其徒憑己意，率將現場標誌解為可以供已經確定有乘
      客將搭乘之計程車停等乘客使用，已與該標誌設立意旨相
      左，而不足採。甚且，按道路因車輛或行人臨時通行量顯
      著增加，或遇突發事故，足使交通陷於停滯或混亂時，警
      察機關或執行交通勤務之警察，得調撥車道或禁止、限制
      車輛或行人通行，道路交通管理處罰條例第6 條定有明文
      ，可知，交通勤務警察可以為了紓解交通，於交通現場權
      宜更改標誌、標線之內容，作出適合於現場之即時處分，
      甚為明確。證人乙○○於本院調查時已結證稱：當天伊在
      忠孝西路執行交通勤務，發現凱薩飯店前面已經有大客車
      併排停車，所以判斷前面應該有車輛違規停車造成堵塞，
      所以我就想先去驅離那些違規的車輛，我去時，前面有三
      排計程車違規停車，我就上前驅離，他們都配合離開等語
      明確，而該路段係屬交通繁忙路段，時常有龐大之車流經
      過，亦為本院職務上所知之事項，可見，案發當時，員警
      亦係基於現場交通之需要，而判斷必須適時清空該路段之
      停放車輛，讓擁擠之車流迅速紓解，方才作出驅離之指揮
      手勢，當甚明確。是即便如受處分人所辯案發現場標誌可
      解為計程車仍可適度候客云云，然員警既然已經根據現場
      狀況作出手勢，而為權宜之處分，受處分人自然仍應遵守
      ，不得再執該標誌之解釋內容，而拒不離開。更不應於不
      服從指揮後，員警上前查驗身分時，又率然拒絕出示證件
      ，拒絕稽查甚明。受處分人所辯，顯然誤解法令，核屬事
      後卸責之詞，而不足採。本件事證明確，仍應依法論科。
（二）按違反道路交通管理事件統一裁罰基準及處理細則中所定
      之裁罰基準，乃係區分受處分人違規後，是否有逾期到案
      ，或逾期之日數以為不同裁罰數額之依據，此等裁罰基準
      ，自係應認為在維護公平原則下，對行政機關裁量之內部
      限制。而依該基準表所定，違反道路交通管理處罰條例第
      60條第2 項，如於應到案日前到案並，依該基準，僅能處
      最低900 元之罰鍰，而逾應到案日15日以內到案者，則應
      裁處1,200 元。然交通事件，受處分人並非均係對於處分
      機關之認事用法毫無意見，道路交通管理處罰條例既然規
      定，受處分人可以為申訴等行政救濟，則倘受處分人對於
      舉發事實有意見，而有於到案日前或逾越到案日一定日數
      內提出申訴，此時受處分人已非逃避未到案可比，仍應解
      為已有到案，而依照上開基準表所定基準為裁罰。否則，
      只要提出申訴，不繳納罰鍰，就必定遭致最高額之罰鍰，
      顯然將使人民畏懼提出行政救濟，而有傷害交通事件違規
      行為人之行政救濟權利之虞。經查：由卷附舉發通知單記
      載可知，本件之應到日為95年5 月3 日，受處分人雖於該
      日期之前並未到案或提出申訴，然其已於95年5 月4 日將
      申訴書送達原舉發機關，亦有卷附申訴書上所蓋原舉發機
      關收文章可稽，足見，受處分人應該僅有逾越應到案日後
      1 日隨即提出申訴，而可認已經到案。依照上開基準表之
      規定，即應裁處1,200 元，始為適法，原處分機關不察，
      逕以最高額裁罰，自有未洽。
四、綜上所述，受處分人確有於上開時、地不服從交通勤務警察
    稽查之違規行為，堪以認定，原處分機關據以裁罰，並無違
    誤，受處分人徒憑己見解釋法令，指摘員警違法云云，並非
    有理，然查，原處分機關未遵照上開基準表之規定，逕行裁
    處受處分人最高額罰鍰，亦有未洽，本件受處分人異議雖無
    理由，然原處分既有上開可議之處，自應由本院撤銷原處分
    ，並依上揭規定及違反道路交通管理事件統一裁罰基準表之
    規定，裁處受處分人1,200 元，並記違規點數1 點，以玆適
    法。
五、據上論斷，應依道路交通案件處理辦法第20條前段，裁定如
    主文。
中    華    民    國    95    年    11    月    27    日
                  交通法庭法  官 王沛雷
以上正本證明與原本無異。
如不服本裁定，應於送達後5 日內，向本院提出抗告狀。
                          書記官 蘇彥宇
中    華    民    國    95    年    12    月    04    日


司法院資訊處製作；財團法人民間司法改革基金會備份。
